【裁判字號】    90,台上,1951
【裁判日期】    901101
【裁判案由】    拆屋還地
【裁判全文】
最高法院民事裁定                                九十年度台上字第一九五一號
    上  訴  人  丙○○即明明.
                甲○○即時代.
                乙○○
    被 上訴 人  台灣鐵路管理局
    法定代理人  陳德沛
    訴訟代理人  王育哲律師
右當事人間請求拆屋還地事件，上訴人對於中華民國八十八年五月十八日台灣高等法
院台南分院第二審判決（八十六年度上字第三三九號），提起上訴，本院裁定如左：
    主  文
上訴駁回。
第三審訴訟費用由上訴人負擔。
    理  由
本件被上訴人之法定代理人雖已更易，然既有訴訟代理人代理訴訟，尚不生於承受訴
訟前訴訟程序應當然停止之問題，合先明。
次按對於第二審判決上訴，非以其違背法令為理由，不得為之，民事訴訟法第四百六
十七條定有明文。依同法第四百六十八條規定，判決不適用法規或適用不當者，為違
背法令。而判決有同法第四百六十九條所列各款情形之一者，為當然違背法令。是當
事人提起上訴，如依民事訴訟法第四百六十八條規定，以第二審判決有不適用法規或
適用法規不當為理由時，其上訴狀或理由書應有具體之指摘，並揭示該法規之條項或
其內容。若係成文法以外之法則，應揭示該法則之旨趣。倘為司法院解釋、或本院之
判例，則應揭示該判解之字號或其內容。如以民事訴訟法第四百六十九條所列各款情
形為理由時，其上訴狀或理由書，應揭示合於該條款之事實。上訴狀或理由書如未依
此項方法表明，或其所表明者，顯與上開法條規定之情形不相合時，即難認為已對第
二審判決之違背法令有具體之指摘，其上訴自難認為合法。本件上訴人對第二審判決
提起上訴，雖以該判決違背法令為由，惟核其上訴理由狀所載內容，徒就原審取捨證
據、認定事實之職權行使，所論斷：系爭土地係屬台灣省所有，由被上訴人管理，被
上訴人自得行使所有人之權利。上訴人乙○○抗辯其占有系爭土地重建房屋已經被上
訴人同意，上訴人甲○○及丙○○抗辯係向乙○○承租該土地上房屋，均非無權占有
。然系爭土地上乙○○原住之宿舍已於民國七十六年間因拓寬道路而拆除，其在該土
地上重建現有系爭房屋未經被上訴人同意，即屬無權占有該土地。乙○○未能就其主
張經被上訴人同意重建之事實舉證以實其說，所辯即不足採。乙○○既無占用系爭土
地之正當權源，甲○○及丙○○縱向其承租該土地上之房屋，亦難謂為合法占有該土
地。是被上訴人本於所有權及不當得利之法律關係，請求乙○○將如原判決附圖(一)所
示房屋一樓庚、辛、附圖(二)所示二樓丙、三樓丁、戊、己部分建物拆除，交還該土地
，並給付不當得利；甲○○、丙○○分別自前開庚、辛部分建物遷出，應予准許等情
，指摘為不當，並就原審已論斷者，泛言未論斷或理由不備，而未具體表明究有如何
合於不適用法規、適用法規不當、或民事訴訟法第四百六十九條所列各款之事實，難
認對該判決之如何違背法令已有具體之指摘。依首揭說明，應認其上訴為不合法。
據上論結，本件上訴為不合法。依民事訴訟法第四百八十一條、第四百四十四條第一
項、第九十五條、第七十八條，裁定如主文。
中      華      民      國     九十     年     十一     月      一      日
                              最高法院民事第七庭
                                  審判長法官  蘇  茂  秋
                                        法官  徐  璧  湖
                                        法官  朱  建  男
                                        法官  曾  煌  圳
                                        法官  李  慧  兒
      右正本證明與原本無異
                                              書  記  官
中      華      民      國     九十     年     十一     月     十二     日
                                                                  ｍ


司法院資訊處製作；財團法人民間司法改革基金會備份。
